臺灣苗栗地方法院刑事判決　　　　　　　96年度交易字第34號
公　訴　人　臺灣苗栗地方法院檢察署檢察官
被　　　告　甲○○
上列被告因過失致死等案件，經檢察官提起公訴（96年度偵字第
763 號），本院依簡式審判程序判決如下：
    主  文
甲○○因過失致人於死，處有期徒刑壹年肆月。又駕駛動力交通
工具肇事，致人死而逃逸，處有期徒刑拾月。應執行有期徒刑貳
年。
    事  實
一、甲○○原領有之汽車駕駛執照，因交通違規被吊銷已無駕駛
    執照，仍於民國（下同）95年12月28日晚上7 時10分許，駕
    駛車牌號碼MB─5283號自用小客車（該車係登記其弟林文正
    所有），自苗栗縣苗栗市○○路某地點出發，準備返回其苗
    栗縣獅潭鄉新店村1 鄰小東勢23號住處，並沿苗栗縣頭屋鄉
    ○○○○道路，由北往南方向行駛，行駛約10幾分鐘，於同日
    晚上7 時26分許，途經苗栗縣公館鄉尖山村339 之1 號前時
    （最高速限每小時為60公里），原應注意行車速度，依速限
    標誌或標線之規定；汽車行駛時，駕駛人應注意車前狀況，
    並隨時採取必要之安全措施；以避免肇生事故，危及他人之
    安全；而依當時夜間有照明，路面乾燥無缺陷亦無障礙物等
    一切情狀，並能注意，竟疏未注意及此，仍以時速約6 、70
    公里之速度疾駛，適有劉騰輝駕駛車牌號碼2Q─8699號自用
    小客車，搭載坐於右後座之邱瑞豐及左後座之黃文生，由外
    返回苗栗縣公館鄉尖山村339 之1 號劉騰輝住處前，車頭朝
    西北方向停於該址大門前（即逆向斜停於苗25線道路旁，此
    處並未繪設快慢車道分隔線），正等待開啟大門，而劉騰輝
    已下車，邱瑞豐正下車站立在車門旁時，甲○○因車速過快
    又未注意車前狀況，一時閃避不及，直接撞及2Q─8699號自
    用小客車右後車門及邱瑞豐之身體，並將邱瑞豐往前衝撞約
    16.8公尺遠，造成邱瑞豐因此受有顱骨骨折、嚴重腦水腫及
    頭部外傷併蜘蛛網膜下腔出血等傷害，嗣經送署立苗栗醫院
    急救，因傷勢過重，轉送台中縣梧棲童綜合醫院救治，因急
    救無效，於同年月30日上午4 時許出院返家，延至同日上午
    6 時44分許死亡。至甲○○於車禍發生後，並未立即下車予
    以必要之救護或報警處理，僅稍減速停頓，立即往苗栗縣公
    館鄉北河村方向加速逃離現場。嗣經警調閱附近路口監視器
    錄影畫面，發現車牌號碼MB─5283號自用小客車前擋風玻璃
    及右前角燈有明顯撞擊痕跡，經詢問車主林文正案發當時何
    人使用該車，經林文正告知係其胞兄甲○○在使用，因而循
    線查獲上情。
二、案經苗栗縣警察局苗栗分局報請台灣苗栗地方法院檢察署檢
    察官相驗後，再由邱瑞豐之妻乙○○（起訴書誤載為蔡米粉
    ）訴請同署檢察官偵查起訴。
    理  由
一、上揭事實，迭據被告甲○○於警訊時及偵、審中供認不諱，
    而被害人邱瑞豐確因本件車禍受有顱骨骨折、嚴重腦水腫及
    頭部外傷併蜘蛛網膜下腔出血死亡之事實，有童綜合醫院病
    歷摘要1 紙，並經檢察官督同檢驗員相驗明確，製有勘（相
    ）驗筆錄、相驗屍體證明書、檢驗報告等在卷可稽（參見相
    驗卷第6 頁、第19至第23頁、第46頁至第58頁）。故被告甲
    ○○上開自白，與事實相符。
二、按行車速度，依速限標誌或標線之規定；汽車行駛時，駕駛
    人應注意車前狀況，並隨時採取必要之安全措施；道路交通
    安全規則第93條第1 項、第94條第3 項分別定有明文。經查
    ：本件車禍之發生，依據被告甲○○之自白，證人劉騰輝、
    黃文生、林文正之證詞（參見偵查卷第15頁至第18頁、第29
    頁至第31頁），道路交通事故現場圖、道路交通事故調查報
    告表（一）、（二）、車禍現場及死者乘坐之自用小客車照
    片8 幀、檢察官2 次履勘現場筆錄、被告甲○○所駕駛自用
    小客車照片15幀（參見相驗卷第7 頁至第13頁、第24頁、第
    32 頁 至第35頁、第42頁）、內政部警政署刑事警察局96年
    1 月24日刑醫字第0960007359號鑑驗書影本1 紙（參見偵查
    卷第8 頁）所示，係因被告甲○○於95年12月28日晚上7 時
    10 分 許，無照駕駛車牌號碼MB─5283號自用小客車，自苗
    栗縣苗栗市○○路某地點出發，準備返回其苗栗縣獅潭鄉新
    店村1 鄰小東勢23號住處，並沿苗栗縣頭屋鄉○○○○道路，
    由北往南方向行駛，行駛約10幾分鐘，於同日晚上7 時26分
    許，途經苗栗縣公館鄉尖山村339 之1 號前時（最高速限每
    小時為60公里），原應注意行車速度，依速限標誌或標線之
    規定；汽車行駛時，駕駛人應注意車前狀況，並隨時採取必
    要之安全措施；以避免肇生事故，危及他人之安全；而依當
    時夜間有照明，路面乾燥無缺陷亦無障礙物等一切情狀，並
    能注意，竟疏未注意及此，仍以時速約6 、70公里之速度，
    超速行駛，適有證人劉騰輝駕駛車牌號碼2Q─8699號自用小
    客車，搭載坐於右後座之被害人邱瑞豐及左後座之致人黃文
    生，由外返回苗栗縣公館鄉尖山村339 之1 號劉騰輝住處前
    ，車頭朝西北方向停於該址大門前，即逆向斜停於苗25 線
    道路旁，正等待開啟大門，而證人劉騰輝已下車，被害人邱
    瑞豐正下車站立在車門旁時，被告甲○○因車速過快，又未
    注意車前狀況，一時閃避不及，直接撞及2Q─8699號自用小
    客車右後車門及被害人邱瑞豐之身體，並將被害人邱瑞豐往
    前衝撞約16.8公尺遠，致被害人邱瑞豐受傷死亡，其顯有過
    失甚明，且被害人邱瑞豐因本件車禍死亡，與被告甲○○之
    過失行為間，顯有相當之因果關係。亦即本件車禍之發生，
    被告甲○○應負全部之肇事責任。又被告甲○○肇事後逃離
    現場，未予死者為適當之救護，亦有苗栗分局鶴岡派出所疑
    似道路交通事故肇事逃逸追查表1 紙在卷足憑（參見相驗卷
    第5 頁）。本件事證明確，被告甲○○過失致死及肇事逃逸
    之犯行，均堪認定，應依法予以論科。
三、核被告甲○○所為，係犯刑法第276 條第1 項之過失致死罪
    、同法第185 條之4 肇事逃逸罪。被告甲○○無駕駛執照駕
    車因而致人死亡，應依道路交通管理處罰條例第86條第1 項
    之規定，就所犯過失致死罪部分，加重其刑。被告甲○○所
    犯上開2 罪，犯意各別，行為互殊，應分論併罰。爰審酌被
    告甲○○明知無駕駛執照不得駕車，仍執意駕車，肇事後未
    停車協助救護被害人，反加速逃逸，惡性非輕，對此次車禍
    之發生，應負全部之肇事責任，自車禍發生後迄今，尚未與
    被害人家屬成立民事和解，縱其犯後能坦白承認，量刑仍不
    宜過輕等一切情狀，分別量處如主文所示之刑，並定其應執
    行之刑，以資懲儆。
據上論斷，應依刑事訴訟法第299 條第1 項前段、第273 條之1
第1 項，刑法第185 條之4 、第276 條第1 項、第51條第5 款，
道路交通管理處罰條例第86條第1 項，刑法施行法第1 條之1 ，
判決如主文。
本案經檢察官李基彰到庭執行職務。
中     華     民    國    96    年    5 　 月   29　  日
             　　　　　　刑事第三庭 法  官  柳章峰
以上正本證明與原本無異。
如不服本判決，應於判決送達後10日內向本院提出上訴狀（應抄
附繕本）。告訴人或被害人如對於本判決不服者，應具備理由請
求檢察官上訴，其上訴期間之計算係以檢察官收受判決正本之日
期為準。
                                    書記官  陳采瑜
中　　華　　民　　國　　96　　年　　5 　　月　　29　　日
附錄法條：
刑法第185條之4
駕駛動力交通工具肇事，致人死傷而逃逸者，處6 月以上5 年以
下有期徒刑。
刑法第276條第1項
因過失致人於死者，處2 年以下有期徒刑、拘役或2 千元以下罰
金。
